---
title: "Important functions for data wrangling"
author: "Template: Ian Hussey; Content: [Lukas Müller]"
date: "`r format(Sys.time(), '%d %B, %Y')`"
output:
  html_document:
    code_folding: hide
    highlight: haddock
    theme: flatly
    toc: yes
    toc_float: yes
---

```{r, include=FALSE}

# set knit options
knitr::opts_chunk$set(message = FALSE,
                      warning = FALSE)

# disable scientific notation
options(scipen = 999) 

```

# Instructions

Most data wrangling tasks can be accomplished with a relatively small number of functions. I've listed the most important ones here. 

Use this file to keep notes about what a given function does in your own words, the situations where you would use it, and working examples. You can make use of built-in datasets to do this (e.g., `mtcars`) or load external data sets (although its easier to break the examples if you modify the data etc.).

Learning how to wrangle data efficiently involves a combination of knowing how to break the problem down into smaller components; knowing which functions are available to accomplish each component operation and how to use them; how to search documentation to learn or refresh your knowledge of how a function works; and how to discover new functions that accomplish new component operations. 

Remember that you can look up the help documentation for any function by typing a question mark followed by its name in the console, e.g., `?dplyr::mutate`. The help documentation provides details of a function's parameters and defaults, its outputs, and examples of its use. Note that when you can also open the help documentation for an entire package by typing the package name, e.g., `?dplyr`. This can be very useful to discover what other functions that package has: scroll down to the bottom of any help page and click the "Index" link to see all help pages for that package.

I have prepended each function below with package it comes from so that you know. For example, `summarize` is listed as `dplyr::summarize`. Usually you don't have to do this when using a function, although you can use this to resolve a common bug known as name conflicts (see [this blog post](https://www.r-bloggers.com/2010/08/namespaces-and-name-conflicts/) for discussion). 

# Resources (for this session and others)

- You can find cheatsheets for the dplyr, tidyr, and RMarkdown in the /resources/cheatsheets folder.
- The Open Source textbook R for Data Science (aka, [Wickham's R4DS](https://r4ds.hadley.nz/)) is invaluable. Hadley Wickham is the main developer of the "tidyverse" set of packages, including dplyr, tidyr, ggplot2, stringr, lubridate, and others. See its [section on data transformation](https://r4ds.hadley.nz/data-transform). 
  - The entire second edition of the book is available at [https://r4ds.hadley.nz/](https://r4ds.hadley.nz/).
  - The first edition is also available. It does some things better in my opinion, e.g., it has a better explanation of the pipe (`%>%` or `|>`). See [https://r4ds.had.co.nz/pipes.html](https://r4ds.had.co.nz/pipes.html). 
  - The first edition also talks about RMarkdown, whereas the second edition has moved to a different technology called Quarto (which we won't cover, although they're similar). See [https://r4ds.had.co.nz/r-markdown.html](https://r4ds.had.co.nz/r-markdown.html).
- For those of you who prefer to learn in an interactive environment, I now suggest this web app over Swirl as it is more user-friendly: [https://allisonhorst.shinyapps.io/dplyr-learnr/#section-welcome](https://allisonhorst.shinyapps.io/dplyr-learnr/#section-welcome).
- For those of you who prefer some video content - although seeing other people code can never replace practicing coding yourself! - I can also recommend De Bruine et al.'s Open Source textbook and videos [Data Skills for Reproducible Research](https://psyteachr.github.io/reprores-v3/). E.g., see their page with links to videos for [dplyr](https://psyteachr.github.io/reprores-v3/dplyr.html) and [tidyr](https://psyteachr.github.io/reprores-v3/tidyr.html). 

# Dependencies

The packages these functions come from, which must be loaded to use them.

```{r}

library(readr)
library(dplyr)
library(tidyr)
library(knitr)
library(kableExtra)
library(janitor)

```

# Basics

## read_csv 

vs. `read.csv()`

*Always, always, always* use relative paths rather than absolute paths.

- Absolute path (bad): "~/Ian/Desktop/my_project/data/data_raw.csv"
- Relative path (good): "../data/data_raw.csv"

When using relative paths: "../" means up one directory level, whereas "directory_name/" goes down one directory level.

Relative paths will work on other machines, where absolute paths will break. 

Relative paths only work in .Rmd files and not .R files. Even without RMarkdown's other benefits, this makes them worth using.

Useful arguments:

- `skip` can be used to skip the first N rows while reading the data

```{r}



# readr::read_csv()

```

## dir.create
Die Funktion dir.create() in R wird verwendet, um ein neues Verzeichnis (Ordner) auf dem Dateisystem zu erstellen. Sie ist besonders nützlich, wenn du Daten oder Ergebnisse in einem neuen Ordner speichern möchtest, um deine Arbeitsumgebung oder dein Projekt übersichtlich zu gestalten.

Die Funktion dir.create() ist besonders nützlich in der Datenanalyse, wenn du Ergebnisse (wie Grafiken, Tabellen oder Reports) in einem neuen Ordner speichern möchtest, um Ordnung in deinem Projekt zu halten. Außerdem kannst du Verzeichnisse dynamisch erstellen, wenn du z.B. in einem Skript festlegst, dass für jeden Monat oder jede Auswertung automatisch ein eigener Ordner generiert wird.

```{r}

# dir.create()

# Erstellen eines neuen Verzeichnisses "Projektdaten"
dir.create("Projektdaten")

# Überprüfen, ob das Verzeichnis erfolgreich erstellt wurde
if (dir.exists("Projektdaten")) {
   print("Das Verzeichnis wurde erfolgreich erstellt.")
} else {
   print("Das Verzeichnis konnte nicht erstellt werden.")
}


```

## colnames & dput

Die Funktion colnames() wird in R verwendet, um die Spaltennamen einer Matrix, eines Datenrahmens oder eines anderen R-Objekts, das eine tabellarische Struktur hat, zu erhalten oder zu setzen.

Die Funktion dput() gibt eine R-freundliche Darstellung eines Objekts aus, die du direkt in dein R-Skript kopieren und ausführen kannst, um das Objekt erneut zu erstellen. Das ist besonders nützlich, wenn du ein Objekt exportieren oder weitergeben möchtest.

colnames(): Nützlich zum Abrufen und Festlegen der Spaltennamen eines Datenrahmens oder einer Matrix.

dput(): Ermöglicht es, R-Objekte als reproduzierbaren R-Code auszugeben.

```{r}

# colnames()

df <- data.frame(Age = c(25, 30), Name = c("Anna", "Bert"))
colnames(df) # Anzeige der Spaltennamen

colnames(df) <- c("Alter", "Vorname")  # Hinzufügen von zusätzlichen Spalten

colnames(df)



# dput(colnames())

dput(colnames(df)) # Dies gibt die Spaltennamen als R-freundlichen Code aus, den du in anderen Skripten oder in einer neuen R-Sitzung verwenden kannst.


```

# Wrangling

## the pipe: `%>%` or `|>`

Der %>% Operator wird von dem Paket magrittr bzw. häufig auch über das dplyr-Paket bereitgestellt. Dieser Operator leitet den Output einer Funktion als Input in die nächste Funktion weiter, ohne dass du den Zwischenschritt explizit speichern musst. --> fördert die Lesbarkeit des Codes

Statt den Output jedes einzelnen Schritts zu speichern, erlaubt der Pipe-Operator das direkte Weiterleiten der Daten zum nächsten Schritt.

Der |> Operator ist der neue, native Pipe-Operator in Base R und wurde mit R Version 4.1 eingeführt. Er hat eine ähnliche Funktion wie %>%, ist aber in der R-Umgebung nativ integriert, sodass du kein zusätzliches Paket wie dplyr oder magrittr benötigst.

Wichtige Unterschiede zwischen %>% und |>:
Kompatibilität: %>% stammt aus dem Paket magrittr und ist nicht Teil von Base R, während |> nativ in R 4.1 eingeführt wurde.
Verhalten: Der %>%-Operator bietet einige zusätzliche Features wie z.B. das automatische Einfügen des Platzhalters . für fehlende Argumente. Der native Pipe-Operator |> erfordert explizitere Funktionsaufrufe.


```{r}

# %>%

# Beispiel mit %>%
df <- data.frame(Zahlen = 1:5)

df %>%
  mutate(Quadrat = Zahlen^2) %>%
  filter(Quadrat > 10)


# |>

# Beispiel mit |>
df <- data.frame(Zahlen = 1:5)

df |>
  transform(Quadrat = Zahlen^2) |>
  subset(Quadrat > 10)


```

## round_half_up

Die Funktion round_half_up(), stammt aus dem janitor-Paket in R. Diese Funktion wird verwendet, um numerische Werte nach dem sogenannten "Round-Half-Up" Verfahren zu runden. Dabei wird bei einer Dezimalstelle von 5 immer aufgerundet, was dem in der Mathematik häufig verwendeten Rundungsprinzip entspricht.

Rundungsverhalten:
Bei der herkömmlichen R-Funktion round() wird bei einer Dezimalstelle von 5 je nach der vorherigen Zahl gerundet (abgerundet bei geraden Zahlen, aufgerundet bei ungeraden Zahlen, dies nennt man "Banker's Rounding").
Die round_half_up() Funktion rundet hingegen immer nach oben, wenn die zu rundende Dezimalstelle 5 oder größer ist. Dies entspricht dem Standard, den wir im Alltag gewohnt sind.

Die Funktion ist besonders nützlich, wenn du präzise Rundergebnisse benötigst, die nicht dem "Banker's Rounding" folgen sollen, sondern immer nach den gängigen mathematischen Rundungsregeln.

```{r}

# janitor::round_half_up()

# Mit der Standard-R-Funktion round()
round(2.5)  # Gibt 2 zurück (Banker's Rounding)
round(3.5)  # Gibt 4 zurück

# Mit round_half_up aus dem janitor Paket
round_half_up(2.5)  # Gibt 3 zurück
round_half_up(3.5)  # Gibt 4 zurück


```

## clean_names

Die Funktion clean_names() aus dem Paket janitor ist eine sehr nützliche Funktion in R, die häufig verwendet wird, um die Spaltennamen eines DataFrames oder einer Tabelle zu bereinigen. Dies ist besonders hilfreich, wenn du mit Daten arbeitest, die aus externen Quellen stammen und möglicherweise problematische Spaltennamen enthalten (z.B. Leerzeichen, Sonderzeichen oder Großbuchstaben).

Die clean_names()-Funktion standardisiert und bereinigt die Spaltennamen eines DataFrames. Sie entfernt Leerzeichen, Sonderzeichen und konvertiert Großbuchstaben in Kleinbuchstaben, um konsistente und maschinenfreundliche Spaltennamen zu erstellen.

```{r}

# janitor::clean_names()

clean_names(df)

# Installieren und laden des janitor-Pakets, falls nicht bereits geschehen
# install.packages("janitor")
library(janitor)

# Ein DataFrame mit unübersichtlichen Spaltennamen
df <- data.frame(
  `Vorname ` = c("Anna", "Bert"),  # Leerzeichen am Ende
  `Alter (%)` = c(28, 34),         # Sonderzeichen
  `Land` = c("DE", "AT"),
  check.names = FALSE              # Damit R die Namen nicht automatisch anpasst
)

# Spaltennamen vor der Bereinigung anzeigen
colnames(df)

# Bereinigen der Spaltennamen
df_clean <- clean_names(df)

# Spaltennamen nach der Bereinigung anzeigen
colnames(df_clean)


```

## filter
Filter is for rows (horizonal)

Die Funktion filter() aus dem dplyr-Paket ist eine der wichtigsten Funktionen in der Datenmanipulation in R. Sie wird verwendet, um Zeilen aus einem DataFrame basierend auf bestimmten Bedingungen auszuwählen oder zu "filtern".

Die Funktion filter() erlaubt es dir, Zeilen aus einem DataFrame auszuwählen, die bestimmten Bedingungen entsprechen. Das ist besonders hilfreich, wenn du große Datensätze hast und nur bestimmte Datenreihen für eine Analyse verwenden möchtest.

```{r}

# dplyr::filter()

# Ein Beispiel-Datenrahmen
df <- data.frame(Name = c("Anna", "Bert", "Clara", "David"),
                 Alter = c(28, 34, 23, 45),
                 Land = c("DE", "AT", "CH", "DE"))


# Anwenden der filter-Funktion
df_filtered <- filter(df, Alter > 30)

# Ausgabe des gefilterten DataFrames
df_filtered

df_filtered <- filter(df, Alter > 30, Land == "DE")

# Ausgabe des gefilterten DataFrames
df_filtered

df %>%
  filter(Alter > 30, Land == "DE")




```

## slice

Slice is for retaining or dropping rows from a df.

We might use it just after reading in files if there are junk rows at the header.

Die Funktion slice() aus dem Paket dplyr ist eine weitere nützliche Funktion zur Datenmanipulation in R. Sie wird verwendet, um spezifische Zeilen eines DataFrames zu extrahieren oder zu behalten. Dies ist besonders hilfreich, wenn du gezielt bestimmte Zeilen (oder einen Bereich von Zeilen) aus deinem DataFrame auswählen möchtest.

Mit slice() kannst du Zeilen nach ihrer Position auswählen. Im Gegensatz zu filter(), wo du Bedingungen definierst, basiert slice() auf der Zeilenposition. Du kannst Zeilen entweder durch Angabe einer spezifischen Zeilenposition oder eines Bereichs von Zeilen auswählen.

```{r}

# dplyr::slice()

mtcars # this should have 32 rows
slice(mtcars, 2:n()) # this should have 31 rows




# Den mtcars-Datensatz betrachten
head(mtcars)

# Auswahl der ersten 5 Zeilen mit slice()
mtcars_slice <- slice(mtcars, 1:5)

# Ausgabe der gefilterten Zeilen
mtcars_slice

mtcars <- mtcars  # mtcars hat 32 Zeilen
slice(mtcars, 2:n())  # Dies entfernt die erste Zeile und gibt 31 Zeilen zurück


slice(mtcars, c(1, 3, 5))  # Wählt die 1., 3. und 5. Zeile aus


mtcars %>%
  arrange(desc(wt)) %>%
  slice(1:3)  # Wählt die drei schwersten Autos


```

## select
Does choose some of the variables. You can also exclude some variables with select, there you would have to add a minus sign. If you want exclude several variables you have to type !c(). Select is for columns (vertical)

Die Funktion select() aus dem dplyr-Paket wird in R verwendet, um spezifische Spalten eines DataFrames auszuwählen. Diese Funktion ist äußerst praktisch, wenn du nur bestimmte Variablen (Spalten) für deine Analyse verwenden möchtest oder wenn du irrelevante Spalten schnell entfernen möchtest.

Mit select() kannst du gezielt Spalten eines DataFrames auswählen oder entfernen, indem du einfach die Namen der gewünschten Spalten angibst. Die Reihenfolge, in der du die Spalten angibst, bestimmt auch die Reihenfolge der Spalten im Ergebnis.

select() bietet auch die Möglichkeit, Spalten nach bestimmten Mustern oder Bedingungen auszuwählen. Hier einige nützliche Möglichkeiten: starts_with, ends_with, matches, contains, oder mit Negationszeichen

```{r}

sele

# dplyr::select()


# Den mtcars-Datensatz betrachten
head(mtcars)

# Auswahl spezifischer Spalten mit select()
mtcars_selected <- select(mtcars, mpg, hp, wt)

# Ausgabe der ausgewählten Spalten
head(mtcars_selected)


mtcars %>%
  select(mpg, hp, wt) %>%
  filter(hp > 100)


```

## rename

Die Funktion rename() aus dem dplyr-Paket in R wird verwendet, um die Spaltennamen eines DataFrames umzubenennen. Sie bietet eine sehr einfache und lesbare Möglichkeit, gezielt einzelne Spaltennamen zu ändern, ohne alle Spalten des DataFrames anzupassen.

Mit rename() kannst du bestimmte Spalten in einem DataFrame umbenennen. Der Rest des DataFrames bleibt dabei unverändert. Du gibst dabei die neuen Namen als Argumente an und setzt sie mit den bisherigen Spaltennamen in Beziehung.

Während select() verwendet wird, um Spalten auszuwählen oder aus dem DataFrame zu entfernen, ändert rename() nur die Namen der Spalten und lässt den Rest des DataFrames unangetastet.

```{r}

# dplyr::rename()

library(dplyr)

# Den mtcars-Datensatz betrachten
head(mtcars)

# Umbenennen der Spalte 'mpg' in 'miles_per_gallon'
mtcars_renamed <- rename(mtcars, miles_per_gallon = mpg)

# Ausgabe der umbenannten Spalten
head(mtcars_renamed)

mtcars_renamed <- rename(mtcars, miles_per_gallon = mpg, horsepower = hp)



```

## mutate

Die Funktion mutate() aus dem dplyr-Paket in R wird verwendet, um neue Spalten zu einem DataFrame hinzuzufügen oder bestehende Spalten zu verändern. Diese Funktion ist äußerst nützlich, wenn du neue Variablen berechnen oder bestehende Werte basierend auf anderen Spalten verändern möchtest.

Mit mutate() kannst du neue Variablen erstellen oder bestehende Spalten im DataFrame verändern, indem du Berechnungen oder Transformationen auf vorhandenen Spalten anwendest. Die neue Spalte wird dabei an den ursprünglichen DataFrame angehängt.

```{r}

# dplyr::mutate()


# Den mtcars-Datensatz betrachten
head(mtcars)

# Hinzufügen einer neuen Spalte, die das Verhältnis von Gewicht zu Pferdestärke berechnet
mtcars_mutated <- mutate(mtcars, wt_hp_ratio = wt / hp)

# Ausgabe des DataFrames mit der neuen Spalte
head(mtcars_mutated)

mtcars_mutated <- mutate(mtcars, wt_hp_ratio = wt / hp, mpg_km = mpg * 1.60934)


mtcars_mutated <- mutate(mtcars, mpg = mpg * 1.60934)


mtcars %>%
  mutate(wt_hp_ratio = wt / hp) %>%
  filter(wt_hp_ratio > 0.1)



```

## case_when

```{r}

# dplyr::case_when() # instead of ifelse()

```

## summarize

```{r}

# dplyr::summarize() 

```

## count

```{r}

# dplyr::count()

```

## distinct

```{r}

# dplyr::distinct()

```

## group_by

```{r}

# dplyr::group_by() # or ".by =" 

```

## rowwise

```{r}

# dplyr::rowwise()

```

## lead

```{r}

# dplyr::lead()

```

## lag

```{r}

# dplyr::lag()

```

## joins

```{r}

# dplyr::full_join()

# dplyr::left_join()

# dplyr::right_join()

# dplyr::inner_join()

# dplyr::semi_join()

```

## pivots

```{r}

# tidyr::pivot_wider()

# tidyr::pivot_longer()

```

## drop_na

```{r}

# tidyr::drop_na()

```

## separate

```{r}

# tidyr::separate()

```

## fill

```{r}

# tidyr::fill()

```

# Printing tables

```{r}

# mtcars |> # example data
#   knitr::kable() |> # print a nicer looking table
#   kableExtra::kable_classic(full_width = FALSE) # print nicer again

```

# Other packages 

Other packages you may need for wrangling which aren't covered here:

- library(forcats). Everything to do with factors and factor levels. Useful for plotting and establishing reference levels for statistical tests.
- library(stringr). Everything to do with strings, searching for strings, modifying strings, parsing them, etc.
- library(lubridate). Everything to do with dates, parsing dates, converting date formats, etc. 

# Session info

```{r}

sessionInfo()

```



